臺灣高等法院高雄分院民事判決　　　　　　99年度再字第18號
再審原告　　李世緯原名李伯俊.
再審被告　　張志宏
訴訟代理人　周俊源律師
上列當事人間請求侵權行為損害賠償事件，再審原告對於民國99
年6 月9 日本院97年度訴更(二)字第2 號確定判決提起再審，本院
於100 年7 月26日言詞辯論終結，判決如下：
    主  文
再審之訴駁回。
再審訴訟費用由再審原告負擔。
    事實及理由
一、再審原告主張：伊於民國90年6 月14日因再審被告駕車失控
    滑衝至對向慢車道內，而撞及伊所騎乘機車，致伊受有左腿
    前後十字韌帶撕裂、大腿肌肉裂傷見骨、半月狀軟骨撕裂、
    左膝脫位血腫、髕骨斷裂等傷害，而持續治療至今。經伊請
    求再審被告賠償減少勞動能力之損失新台幣（下同）5,367,
    225 元，鈞院97年度訴更(二)字第2 號判決（下稱原確定判決
    ）竟以伊於車禍事故後之96年5 月6 日在工作場所因跌倒，
    而再受有左膝挫傷左膝十字韌帶斷裂等傷害，而伊因跌倒所
    致擴大減少勞動能力部分，即與車禍事故無關，難令再審被
    告負賠償責任為由，僅准伊跌倒前之勞動能力減損300,245
    元，並駁回伊其餘請求。然伊於工作場所跌倒，係肇因於車
    禍事故所受陳舊性外傷，且跌倒後之傷勢及治療，依義大醫
    院、高雄榮民總醫院、桃園長庚醫院、博正醫院出具之診斷
    證明書及醫療費收據，均可佐證與車禍事故間確有相當因果
    關係存在。而此等證據資料，係伊發現未經原確定判決斟酌
    之證物，且若經斟酌，伊即受較有利之判決。爰依民事訴訟
    法第496 條第1 項第13款規定，提起再審之訴，並聲明求為
    將原確定判決關於駁回伊請求150 萬元本息部分廢棄，並命
    再審被告給付伊150 萬元及加計自92年2 月19日起算法定遲
    延利息之判決。
二、再審被告則以：再審原告在復職後至96年5 月6 日跌倒前，
    仍可受僱從事司機之工作，且年度證照體檢亦均合格，並領
    取與車禍事故發生前相當之薪資，顯見其工作能力並無因而
    減損，至其跌倒所生之傷害，與車禍事故間並無相當因果關
    係存在，伊自無賠償責任。另再審原告所提出之診斷證明書
    等證物，均為原確定判決已斟酌或再審原告在前審已知悉之
    證物，與再審之要件並不符合等語，資為抗辯，並聲明駁回
    再審原告之訴。
三、按民事訴訟法第496 條1 項第13款雖規定：「當事人發現未
    經斟酌之證物或得使用該證物者。但以如經斟酌可受較有利
    益之裁判者為限。」得為再審事由，但依同條第1 項規定，
    若當事人知其事由而不為主張，即不得再為主張，且所謂發
    現未經斟酌之新證據，係指前訴訟程序事實審之言詞辯論終
    結前已存在之證物，因當事人不知有此，致未經斟酌，現始
    知之者而言，亦有最高法院29年上字第1005號及32年上字第
    1247號判例意旨可供參酌。可見在再審程序中之新證據，係
    以在前審訴訟程序中所不知悉致未能提出者為限，若前審訴
    訟程序中在客觀上已知悉而未提出，或已經斟酌者，即不得
    再據為再審事由。
四、經查，再審原告所稱新證據之義大醫院、高雄榮民總醫院、
    桃園長庚醫院、博正醫院等出具之診斷證明書及醫療費收據
    ，經核其製作及繳納之日期，均為原確定判決言詞辯論終結
    （99年5 月26日）前即已存在之證物，且係就再審原告所受
    傷害情狀及繳費情形為說明，而其開立交付之對象為再審原
    告，則就常情而言，當為再審原告於收受該證據資料時即已
    知悉，依上開說明，即非屬再審原告於前審訴訟程序所不知
    悉之證據，況該診斷證明書所載傷害結果情狀，亦經原確定
    判決為斟酌，僅認與車禍事故間並無相當因果關係存在，可
    見此項證據在前審訴訟程序中業經提出並經斟酌，此從原確
    定判決理由六之(一)之中所載：「又原告復職後，於95年5
    月6 日另因在工作場所跌倒，再受有左膝挫傷左膝十字韌帶
    斷裂等傷害，經送小港醫院急救等事實，亦據證人即駿明公
    司營業部職員戴先德陳明在卷，並有小港醫院、義大醫院、
    長庚紀念醫院及高雄榮民總醫院出具之診斷證明書在卷可參
    ，並為兩造所不爭執（見本院更一卷(三)第355 頁至第360 頁
    、第363 頁），是原告另因於95年5 月6 日在工作場所跌倒
    再受有傷害，所致擴大減少勞動能力部分，即與本件事故無
    關，而難令被告對之負賠償責任，應無疑義。」等語，可得
    佐證。則依上開條文規定及判例意旨，該診斷證明書及繳費
    收據即非新證據，自與該條款所稱之再審事由不符。再審原
    告據以提起再審，即難准許。
五、綜上所述，本件再審原告所提出之證據，均為客觀上在前審
    訴訟程中所可知悉，並經原確定判決斟酌之證據，即與民事
    訴訟法第496 條第1 項第13款所稱再審事由之要件不符。從
    而，再審原告據以提起本件再審之訴，為無理由，應予駁回
    。
六、據上論結：本件再審之訴為無理由，依民事訴訟法第505 條
    、第78條，判決如主文。
中    華    民    國    100   年    8     月    9     日
                            民事第五庭
                                審判長法官 簡色嬌
                                法      官 陳真真
                                法      官 林紀元
以上正本證明與原本無異。
本件不得上訴。
中    華    民    國    100   年    8     月    9     日
                                書  記  官 吳華榮